臺灣雲林地方法院刑事判決
110年度交易字第30號
公  訴  人  臺灣雲林地方檢察署檢察官
被      告  趙俊賢


上列被告因過失傷害案件，經檢察官提起公訴（109年度偵字第6
938號），被告於準備程序就被訴事實為有罪之陳述，經告知簡
式審判程序意旨，並聽取公訴人、被告之意見後，本院裁定改行
簡式審判程序，判決如下：
    主  文
趙俊賢犯過失傷害罪，處拘役伍拾日，如易科罰金，以新臺幣壹
仟元折算壹日。
    事  實
一、趙俊賢於民國109年8月17日下午4時44分許，駕駛車牌號碼0
    000-00號自用小客車，沿雲林縣斗南鎮新生三路由北往南方
    向行駛，行經新生三路與興國路交岔路口，欲右轉興國路時
    ，原應注意右轉彎時，應先顯示車輛前後之右邊方向燈光，
    且轉彎車應讓直行車先行。而依當時雖天候雨，然日間自然
    光線、柏油路面濕潤、無缺陷、無障礙物、視距良好，亦無
    不能注意之情事，竟疏未注意右轉彎時先打方向燈，且亦未
    讓直行車先行，即貿然右轉，適同向後方由葉虹廷騎乘車牌
    號碼000-0000號普通重型機車亦疏未注意車前狀況，並隨時
    採取必要之安全措施，即貿然直行通過該交岔路口，2車發
    生擦撞，葉虹廷因而人車倒地後，致受有腦震盪、臀部挫傷
    及頸部扭傷等傷害。嗣經路人報警，警方到場處理，始查悉
    上情。
二、案經葉虹廷訴由雲林縣警察局斗南分局報告臺灣雲林地方檢
    察署（下稱雲林地檢署）檢察官偵查起訴。    
    理  由
一、被告趙俊賢所犯之罪，屬於刑事訴訟法第376條第1款所列之
    罪之案件，依同法第284條之1規定，得由法官1人獨任審判
    ，先予敘明。又被告於準備程序中，就上開犯罪事實為有罪
    之陳述，且其所犯係死刑、無期徒刑、最輕本刑為3年以上
    有期徒刑以外之罪，經告知簡式審判程序之旨，並聽取檢察
    官及被告之意見後，本院依刑事訴訟法第273條之1第1項規
    定，當庭宣示裁定進行簡式審判程序，有本院110年2月19日
    準備程序筆錄1份（見本院110年度交易字第30號卷〈下稱本
    院卷〉第38頁）附卷足憑。是本案之證據調查，依刑事訴訟
    法第273條之2規定，不受同法第159條第1項、第161條之2、
    第161條之3、第163條之1及第164條至第170條規定之限制，
    合先敘明。
二、認定犯罪事實所憑之證據及理由： 
  ㈠上開犯罪事實，業據被告於警詢、偵查及本院審理中均坦承
    不諱（見雲林地檢署109年度偵字第6938號偵查卷〈下稱偵卷
    〉第13頁至第18頁、第93頁至第99頁；本院卷第35頁、第42
    頁），核與證人即告訴人葉虹廷於警詢及偵查中之指述（見
    偵卷第9頁至第12頁、第97頁至第99頁）、證人黃辰忠於警
    詢及偵查中之證述（見偵卷第19頁至第21頁、第99頁）、證
    人林良全於警詢之證述（見偵卷第23頁至第25頁）之情節相
    符，並有道路交通事故現場圖、調查報告表㈠、㈡各1份（見
    偵卷第43頁至第46頁）、國立臺灣大學醫學院附設醫院雲林
    分院診斷證明書1紙（見偵卷第35頁）、員警職務報告2份（
    見偵卷第37頁、第87頁至第89頁）、證號查詢汽車駕駛人1
    紙（見偵卷第47頁）、肇事前現場監視器翻拍照片4張、現
    場照片28張（見偵卷第39頁至第41頁、第53頁至第79頁）在
    卷可考，復有監視器光碟1片（光碟於偵卷末偵查錄音光碟
    存放袋內）可佐。
　㈡按右轉彎時，應先顯示車輛前後之右邊方向燈光；汽車行駛
    至無號誌之交岔路口，車道數相同時，轉彎車應暫停讓直行
    車先行；汽車行駛至交岔路口，轉彎車應讓直行車先行，道
    路交通安全規則第91條第1項第1款、第102條第1項第2款、
    第7款分別定有明文。被告係領有普通小型車駕駛執照之人
    ，有證號查詢汽車駕駛人1紙（見偵卷第47頁）附卷可參，
    被告駕駛自用小客車行駛於道路，當知悉應該遵守、注意道
    路交通安全相關規定，又依卷附之上揭道路交通事故調查報
    告表㈠所載，本案交通事故當時天候雨，日間自然光線，柏
    油路面濕潤無缺陷，亦無障礙物，視距良好等情況，若稍加
    注意，被告自可在該交岔路口右轉彎前採取適切之舉措，而
    避免本件車禍之發生，應無不能注意之情事，竟疏未注意右
    轉彎時應打方向燈，且右側後方有來車，轉彎車應暫停讓直
    行車先行，即冒然逕行右轉進入興國路，導致適騎乘機車行
    經該處交岔路口之告訴人閃避不及，而發生上開交通事故，
    被告之駕駛行為自有應注意能注意而不注意之過失。
　㈢另按汽車（含機車）行駛時，駕駛人應注意車前狀況，並隨
    時採取必要之安全措施，道路交通安全規則第94條第3項定
    有明文。而告訴人行經交岔路口疏未注意車前狀況，業據告
    訴人於警詢中證稱：伊係行駛在被告所駕駛之車輛右後方，
    被告突然加速右轉，且未打方向燈，伊有踩煞車，但2車發
    生碰撞，係伊之機車前車頭撞及被告之車輛等語（見偵卷第
    10頁至第11頁），並有車損照片2張存卷可考（見偵卷第59
    頁）。是告訴人行經交岔路口，疏未注意車前狀況，並隨時
    採取必要之安全措施致與被告發生本件車禍，亦屬與有過失
    。然告訴人是否與有過失，本屬量刑之參考及被告可否因此
    減免民事損害賠償額度，與被告過失犯行成立之要件無涉（
    司法院院字第631號解釋意旨參照），尚不能因此減免被告
    行經交岔路口欲右轉時，應先打方向燈並注意轉彎車應暫停
    讓直行車先行，且應注意確認右側行車狀況，無來車後方能
    右轉之注意義務，自不影響被告駕車行為具有過失之認定，
    併此敘明。又告訴人因本件車禍受有前揭傷害，此有國立臺
    灣大學醫學院附設醫院雲林分院診斷證明書1紙（見偵卷第3
    5頁）附卷可參，是認上開被告過失駕車行為與告訴人之傷
    害結果間，具有相當因果關係，被告自應負過失傷害之責任
    。
  ㈣綜上所述，本案事證明確，應依法論科。　　
三、論罪科刑：
  ㈠核被告所為，係犯刑法第284條前段之過失傷害罪。
  ㈡爰審酌被告駕車疏未確實遵守道路交通規則，輕忽行車安全
    ，導致本件交通事故發生，並造成告訴人受有前揭傷害，對
    告訴人造成身體及心理傷害；又被告在本件車禍事故中為肇
    事主因、告訴人為肇事次因，被告迄今因賠償金額無法達成
    共識而未與告訴人和解。惟考量被告坦承犯行之犯後態度，
    且被告並無任何刑事前案紀錄，有臺灣高等法院被告前案紀
    錄表1份可考（見本院卷第7頁），素行尚佳。被告現任職臺
    灣電力股份有限公司，月薪約新臺幣（下同）60,000元，為
    大學肄業之教育程度，已婚，與配偶育有2名子女，現與配
    偶同住，小孩因讀書原因在外居住之家庭狀況等一切情狀，
    量處如主文所示之刑，並諭知易科罰金之折算標準。
據上論斷，應依刑事訴訟法第273條之1第1項、第299條第1項前
段，刑法第284條前段、第41條第1項前段，刑法施行法第1條之1
第1項，判決如主文。
本案經檢察官吳淑娟提起公訴，檢察官陳淑香到庭執行職務。
中　　華　　民　　國　　110 　年　　3 　　月　　9 　　日
                  刑事第五庭  法  官   陳韋仁
以上正本證明與原本無異。
如不服本判決應於收受本判決後20日內向本院提出上訴書狀，上
訴書狀應敘述具體理由。上訴書狀未敘述上訴理由者，應於上訴
期間屆滿後20日內補提理由書狀於本院（均須按他造當事人之人
數附繕本）「切勿逕送上級法院」。
中　　華　　民　　國　　110 　年　　3 　　月　　9 　　日
                               書記官  陳映佐
附錄本案論罪科刑法條：
刑法第284條：
因過失傷害人者，處1年以下有期徒刑、拘役或10萬元以下罰金
；致重傷者，處3年以下有期徒刑、拘役或30萬元以下罰金。